【裁判字號】    95,易,902
【裁判日期】    950817
【裁判案由】    詐欺
【裁判全文】
臺灣臺北地方法院刑事判決               95年度易字第902號
公  訴  人  臺灣臺北地方法院檢察署檢察官
被      告  乙○○
上列被告因詐欺案件，經檢察官提起公訴（95年度偵緝字第438
號）暨移送併案審理（台中地方法院檢察署95年度偵緝字第944
號），本院判決如下：
    主  文
乙○○幫助意圖為自己不法之所有，以詐術使人將本人之物交付
，累犯，處有期徒刑肆月，如易科罰金，以銀元參佰元即新台幣
玖佰元折算壹日。
    事  實
一、乙○○前因偽造文書案件，經本院於民國92年3月20日以91
    年度訴字第1198號判處有期徒刑4月確定，並於92年4月15日
    易科罰金執行完畢，素行不良。其雖可預見將自己之金融帳
    戶提供他人使用，可能幫助他人從事財產犯罪，仍基於縱有
    人以其金融帳戶實施詐欺犯罪亦不違背其本意之幫助故意，
    於93年2 月25日前往中華郵政股份有限公司新店五城郵局，
    將其原在該郵局開設之帳戶（帳號：00000000000000號），
    申請變更印鑑及密碼後，旋於不詳時、地將前開帳戶之存摺
    、提款卡、印鑑及密碼交予真實姓名、年籍均不詳綽號「小
    惠」之成年女子，幫助「小惠」所屬之犯罪集團詐欺取財，
    該犯罪集團成員乃基於意圖為自己不法所有之犯意，利用乙
    ○○提供之前開帳戶，於93年2月29日下午3時許，以電話向
    甲○○佯稱係刑事警察局人員，告知其所持有之金融卡遭偽
    造，需持金融卡至ATM自動櫃員機變更密碼等語， 致甲○○
    陷於錯誤，依指示於同日至ATM自動櫃員機操作後， 將帳戶
    內款項9萬9899元轉至乙○○所提供之前開帳戶內。 嗣因甲
    ○○依指示操作完畢後，帳戶內存款已經短少，始知受騙，
    經報警循線查獲上情。
二、案經台北縣政府警察局新店分局報告台灣台北地方法院檢察
    署檢察官偵查起訴。
    理  由
壹、程序方面：
    按被告以外之人於審判外之言詞或書面陳述，除法律有規定
    者外，不得作為證據；又被告以外之人於審判外之陳述，雖
    不符合同法第159條之1至第159條之4之規定，但經當事人於
    審判程序同意作為證據，法院審酌該言詞陳述或書面陳述作
    成時之情況，認為適當者，亦得為證據。當事人、代理人或
    辯護人於法院調查證據時，知有第159條第1項不得為證據之
    情形，而未於言詞辯論終結前聲明異議者，視為有前項之同
    意，刑事訴訟法第159條第1項及第159條之5分別定有明文。
    查本判決下列所引用之各該被告以外之人於審判外之陳述（
    包含書面陳述），除後述公務員於職務上製作之紀錄文書及
    從事業務之人於業務上製作之紀錄文書，並無顯不可信之情
    況，依刑事訴訟法第159條之4第1款、第2款規定，皆有證據
    能力外，其餘亦屬傳聞證據之部分，被告於本院準備程序及
    審判期日中均表示無意見而不予爭執，且迄至言詞辯論終結
    前亦未再聲明異議，本院審酌上開證據資料製作時之情況，
    尚無違法不當及證明力明顯過低之瑕疵，亦認為以之作為證
    據應屬適當，故揆諸前開規定，爰逕依刑事訴訟法第159條
    之5規定，認前揭證據資料均例外有證據能力，合先敘明。
貳、實體方面：
一、訊據被告固不否認有於上揭時地申請變更印鑑及密碼後，並
    將前開帳戶提供友人「小惠」使用之事實，惟矢口否認有何
    幫助詐欺犯行，辯稱：「小惠」是我的同事，當時她跟我說
    有朋友要匯錢給她，所以向我借帳戶，沒幾天就還給我，我
    不知道帳戶的款項匯入後同日被提領一空云云。經查：
  （一）上揭事實，業據被害人甲○○於警詢時陳述綦詳（見偵
        查卷第11頁），並有中華郵政公司自動櫃員機交易明細
        表、郵局開戶資料、變更帳戶事項申請書、客戶歷史交
        易清單、補領國民身分證申請書及請領紀錄單各乙份附
        卷可稽（見偵查卷第23、31至38、104至106頁），應堪
        信為真實。
  （二）按刑法上之故意，分為直接故意（確定故意）與間接故
        意（不確定故意），行為人對於構成犯罪之事實，明知
        並有意使其發生者為直接故意，行為人對於構成犯罪之
        事實，預見其發生而其發生並不違背其本意者為間接故
        意，間接故意與有認識的過失之區別，在於二者對構成
        犯罪之事實雖均預見其能發生，但前者對其發生並不違
        背其本意，後者則確信其不發生。衡諸常情，今日一般
        人至金融機關如銀行、郵局等開設帳戶使用，係極為方
        便容易且迅速之事，苟有使用金融存款帳戶之正當用途
        ，自以使用其本人或可信賴之親友申請之帳戶，最為便
        利安全，始可避免帳戶名義人反悔或心存歹念，利用通
        知掛失止付及換摺之方式，將帳戶內之款項領走一空，
        使用帳戶人反將蒙受損失，故苟非具意圖以他人帳戶從
        事不法用途，並藉以逃避查緝，自無向他人借用帳戶使
        用之理，是依一般人通常之知識、經驗，均應知他人要
        求提供帳戶，係欲藉該帳戶取得不法犯罪所得，且欲以
        之隱匿帳戶內資金之實際取得人之身分，被告對此自難
        諉為不知，是被告應可預見其將帳戶提供予「小惠」，
        可能幫助他人從事財產犯罪，顯具有幫助他人犯罪之不
        確定故意甚明。從而，本件事證明確，被告幫助詐欺之
        犯行堪以認定，自應依法論科。
二、論罪科刑部分：
  （一）查被告行為後，刑法施行法已於95年6月14日增訂第1條
        之1規定，並自95年7月1 日施行，其將刑法分則所定罰
        金之貨幣單位均改為新台幣，並分別提高為3 倍或30倍
        ，另刑法第33條第5款關於罰金刑之規定、第41條第1項
        關於易科罰金折算標準之規定及第47條、第49條關於累
        犯之規定，均已於94年2月2日修正公布，並同自95年7
        月1日施行。茲分述如下：
      1.刑法分則編各罪所定罰金之貨幣單位原為銀元，且依修
        正前刑法第33條第5款規定，罰金刑為1銀元以上，而有
        關罰金倍數之調整及銀元與新台幣之折算標準，則定有
        「罰金罰鍰提高標準條例」及「現行法規所定貨幣單位
        折算新台幣條例」，除罰金以1銀元折算3元新台幣外，
        並將72年6月26日以前修正之刑法部分條文罰金數額提
        高10倍，其後修正者則不再提高倍數，修正後刑法第33
        條第5款則將罰金刑提高為新台幣1千元以上，並以百元
        計算之，且因刑法第33條第5款所定罰金貨幣單位既已
        改為新台幣，刑法分則編各罪所定罰金之貨幣單位亦應
        配合修正為新台幣，且考量刑法修正施行後，不再適用
        「現行法規所定貨幣單位折算新台幣條例」，為使刑法
        分則編各罪所定罰金之最高數額與刑法修正前趨於一致
        ，爰增訂刑法施行法第1條之1規定，將刑法分則編各罪
        所定罰金之貨幣單位均改為新台幣，並將72年6月26日
        以前修正之刑法部分條文罰金數額提高為30倍，其後修
        正者則提高為3倍。是刑法分則編各罪所定罰金刑之最
        高數額，於上開規定修正後仍屬一致，並無不同，但其
        罰金刑之最低數額，則比修正前提高，自以修正前之規
        定對被告較為有利。
      2.修正後刑法第41條第1項前段關於得易科罰金之折算標
        準，由「得以1元以上3元以下折算1日」（按：此規定
        配合修正前罰金罰鍰提高標準條例第2條【現已刪除】
        規定，就其原定數額提高為100倍折算1日，則最高應以
        銀元300元折算1日，經折算為新台幣後，應以新台幣90
        0 元折算為1日），提高為「以新台幣1千元、2千元或3
        千元折算1日」，是以修正前關於易科罰金之折算標準
        金額較低，自係對被告較為有利。
      3.修正後刑法第47條、第49條關於累犯之規定，係以故意
        再犯有期徒刑以上之罪者為限，並增訂強制工作免其執
        行或執行完畢後，5 年內故意再犯有期徒刑以上之罪者
        ，以累犯論之規定，且刪除「依軍法」受裁判者，不適
        用累犯之規定，以求司法與軍法一致，是以修正後之累
        犯範圍互有減縮及擴張。
      4.準此而論，經綜合罪刑全部結果，整體為新舊法「從舊
        從輕」比較之結果，應以修正前刑法對被告較為有利，
        自應整體依刑法第2條第1項前段規定，適用行為時之修
        正前刑法，合先敘明。
  （二）核被告所為，係成立刑法第339條第1項詐欺取財罪之幫
        助犯，爰依修正前刑法第30條第2項之規定， 按正犯之
        刑減輕之。95年7月1日修正施行之刑法第30條固有若干
        文字之更動，將「從犯」修正為「幫助犯」，將「幫助
        他人犯罪」修正為「幫助他人實行犯罪行為」，但均不
        影響「幫助犯無獨立性，必以正犯有犯罪行為之存在，
        始能存在」之從屬性質，故不涉及罪刑實質內容之變更
        ，應無比較新舊法之問題，併予敘明。查被告前因偽造
        文書案件，經本院於92年3月20日以91年度訴字第1198
        號判處有期徒刑4月確定，並於92年4月15日易科罰金執
        行完畢，此有台灣高等法院被告前案紀錄表乙份在卷可
        按，其前受有期徒刑之執行完畢，於5年以內再犯本件
        最重本刑為有期徒刑以上之罪，為累犯，應依修正前刑
        法第47條之規定，加重其刑，並依法先加後減之。爰審
        酌被告任意提供帳戶供詐騙集團成員使用，助長詐騙集
        團財產犯罪之風氣，致本件被害人受騙而匯款9萬9899
        元，所為已影響社會正常交易安全，增加被害人尋求救
        濟之困難，並使犯罪之追查趨於複雜，殊無可取等一切
        情狀，量處如主文所示之刑，並諭知易科罰金之折算標
        準，以資懲儆。至台中地方法院檢察署95年度偵緝字第
        944號移送併案審理部分，與本件係同一犯罪事實，附
        此敘明。
據上論斷，應依刑事訴訟法第299條第1項前段，刑法第2條第1項
前段、修正前刑法第30條、第339條第1項、第47條、第41條第1
項前段，罰金罰鍰提高標準條例第1條前段、修正前同條例第2條
，現行法規所定貨幣單位折算新台幣條例第2條，判決如主文。
本案經檢察官鄭克盛到庭執行職務。
中    華    民    國    95    年    8     月    17    日
                  刑事第十三庭  審判長法官  朱瑞娟
                                      法官  陳慧萍
                                      法官  鍾素鳳
以上正本證明與原本無異。
如不服本判決，應於送達後10日內，向本院提出上訴狀。
                                    書記官  陳鳳瀴
中    華    民    國    95    年    8     月    22    日
附錄本判決論罪之法條：
刑法第339條
    意圖為自己或第三人不法之所有，以詐術使人將本人或第三
    人之物交付者，處5年以下有期徒刑、拘役或科或併科1千元
    以下罰金。
    以前項方法得財產上不法之利益或使第三人得之者，亦同。
    前2項之未遂犯罰之。
修正前刑法第30條
    幫助他人犯罪者，為從犯。雖他人不知幫助之情者，亦同。
    從犯之處罰，得按正犯之刑減輕之。


司法院資訊處製作；財團法人民間司法改革基金會備份。
